【裁判字號】    89,易,423
【裁判日期】    890727
【裁判案由】    侵占
【裁判全文】
臺灣雲林地方法院刑事判決                          八十九年度易字第四二三號
    公  訴  人  臺灣台南地方法院檢察署檢察官
    被      告  乙○○
右列被告因侵占案件，經臺灣臺南地方法院檢察署檢察官向臺灣臺南地方法院聲請簡
易判決處刑（八十九年度偵字第一四四三號），因管轄錯誤而移送本院審理，本院判
決如左：
    主  文
乙○○意圖為自己不法之所有，而侵占遺失物，處罰金肆佰元，如易服勞役，以參佰
元折算壹日。
    事  實
一、乙○○於民國八十八年九月間某日，在屏東縣屏東市立文化中心附近，拾得甲○
    ○所遺失之皮夾一個（內有駕駛執照二張、信用卡及提款卡各一張），竟意圖為
    自己不法之所有，將之侵占為己有，置放在屏東縣屏東市○○路二八○號五樓之
    三租住處。嗣於八十八年十一月三十日中午十二時三十分許，在上址為警查獲，
    並扣得前開皮夾。
二、案經高雄市政府警察局移送臺灣高雄地方法院檢察署檢察官呈請臺灣高等法院檢
    察署檢察長令轉臺灣臺南地方法院檢察署檢察官偵查起訴。
    理  由
一、訊據被告乙○○對於右揭時、地，拾獲甲○○所有之皮夾一個（內有駕駛執照二
    張、信用卡及提款卡各一張），置於其租住處，嗣經警查獲等情固坦承不諱，惟
    矢口否認有何侵占遺失物之犯行，辯稱：伊因當時官司在身，不便將所拾得之皮
    夾送交警察局處理，也曾試圖依皮夾內之電話聯絡失主，未能聯絡上，後因工作
    忙錄即忘記此事，並無將該皮夾侵占入己之意云云。然查被告所拾得之皮夾內，
    放有駕駛執照等證件，而該證件上亦有被害人甲○○之住址，被告自可依證件上
    之住址，將該皮夾寄還予被害人，被告卻捨此不由；且被告自拾得上開皮夾後，
    即將該皮夾置於其辦公桌上，為被告所自承，迄至為警查獲時，已逾月餘，被告
    亦均未處理，則被告既將該皮夾放於其雙目顯見之桌上，豈會忘記此事？是被告
    上開所辯，無非事後卸責之詞，不足採信。此外，本案查獲之皮夾確為被害人甲
    ○○所遺失，亦據證人甲○○到庭結證屬實，復有贓物認領保管單一紙在卷可資
    佐證。本件事證明確，被告犯行洵堪認定。
二、核被告所為，係犯刑法第三百三十七條之侵占遺失物罪。爰審酌被告所侵占之物
    ，價值雖不高，然係個人證件，一旦遺失，對被害人會帶來極大不便，及其犯罪
    之動機、目的、所使用之手段、侵占該物品之時間長短、被害人所受損害，暨被
    告犯後矢口否認犯行等一切情狀，量處如主文所示之刑，並諭知易服勞役之折算
    標準，以資懲儆。
據上論斷，應依刑事訴訟法第二百九十九條第一項前段，刑法第三百三十七條、第四
十二條第二項，罰金罰緩提高標準條例第一條前段、第二條，判決如主文。
本案經檢察官徐維嶽到庭執行職務。
中      華      民      國      八十九      年      七    月    廿七    日
                                            臺灣雲林地方法院刑事第一庭
                                                審判長法官  唐  光  義
                                                      法官  劉  為  丕
                                                      法官  廖  國  勝
右正本證明與原本無異。
如不服本判決，應於判決送達後十日內向本院提出上訴狀（應附繕本）。
                                                    書記官  顏  錦  清
中      華      民      國      八十九      年      七    月    廿七    日
附錄本案論罪科刑法條全文：
刑法第三百三十七條
意圖為自己或第三人不法之所有，而侵占遺失物、漂流物或其他離本人所持有之物者
，處五百元以下罰金。


司法院資訊處製作；財團法人民間司法改革基金會備份。
